臺灣高等法院臺中分院刑事判決　　　　95年度上訴字第2753號
上　訴　人
即　被　告　丙○○
　　　　　　　　　　現於台灣台中看守所（
選任辯護人　陳俊寰律師
上訴人因殺人未遂案件，不服臺灣臺中地方法院中華民國95年10
月17日第一審判決（民國95年度訴字第2664號，起訴案號：臺灣
臺中地方法院檢察署95年度偵字第16433號），提起上訴，本院
判決如下：
    主  文
原判決撤銷。
丙○○傷害人之身體，處有期徒刑壹年陸月。扣案之瑞士刀壹支
沒收。
    事  實
一、丙○○於民國（下同）95年7月22日16時30分許，騎乘車牌
    號碼UG-602號機車，搭載友人丁○○，行經台中市○○○路
    與篤信街交叉路口附近，因與乙○○所騎乘之機車，差一點
    發生碰撞，不滿乙○○停在路邊看他，即停下機車走向乙○
    ○，走到台中市○○○路○段60號時，基於傷害他人身體之
    犯意，與乙○○互毆，其間並對乙○○說：「你是找死」，
    並持其所有刀刃（長約6公分）已拔出，全長約15公分之瑞
    之瑞士刀，朝乙○○之頭部刺二、三下，乙○○發現頭部受
    傷流血時，立即以手抵擋並反擊，致乙○○因此受有左側頭
    皮裂傷4X0.6公分及2X0.3公分共2處及左臉頰紅斑之傷害，
    丙○○見乙○○頭部流血，立即騎車離開，乙○○即騎機車
    追尋丙○○不著，即前往台中醫院（起訴書誤植為中國醫藥
    大學附設醫院）就醫並報警，並指認丙○○之口卡，警方乃
    將丙○○之照片貼其派出所內著手偵辦，嗣於95年7月25 日
    20時許，丙○○前往台中市○○路258號民權派出所辦理護
    照遺失事宜時，為警查獲，並在其身上扣得其所有之上開瑞
    士刀1支。
二、案經乙○○訴由臺中市警察局第一分局報請臺灣臺中地方法
    院檢察署檢察官偵查起訴。
    理    由
一、按現行刑事訴訟法為保障被告之反對詰問權，排除具有虛偽
    危險性之傳聞證據，以求實體真實之發見，於該法第159條
    第1項明定，被告以外之人於審判外之言詞或書面陳述，除
    法律有規定者外，不得作為證據。又被告以外之人於審判外
    之陳述，雖不符前4條之規定（即刑事訴訟法第159條之1至
    159 條之4），而經當事人於審判程序同意作為證據，法院
    審酌該言詞陳述或書面陳述作成時之情況，認為適當者，亦
    得為證據；當事人、代理人或辯護人於法院調查證據時，知
    有第159條第1項不得為證據之情形，而未於言詞辯論終結前
    聲明異議者，視為有前項之同意，刑事訴訟法第159條之5定
    有明文。本件檢察官、被告、辯護人除辯護人主張告訴人乙
    ○○之警詢筆錄無證據能力外，均未就被告以外之人於審判
    外之陳述有所爭執，且迄於言詞辯論終結前，均未主張有刑
    事訴訟法第159條第1項不得為證據之情形，是應認已同意作
    為證據，且經本院審酌後，認無不適當之情形，應認均有證
    據能力，合先敘明。
二、被告丙○○對於上開事實供認不諱，核與告訴人乙○○指訴
    之情節相符，並有診斷書、行政院衛生署台中醫院病歷摘要
    及案發當天證人受傷流血之照片附卷及扣案之瑞士刀一支可
    證，被告之自白核與實相符，應可採信，其犯行應可認定。
三、核被告所為，係犯刑法第277條第1項之傷害罪，公訴人認被
    告係犯刑法第271條第2項之殺人未遂罪云云。按殺人罪與傷
    害罪之區別，本視加害人有無殺意為斷，被害人所受傷害多
    寡及是否為致命部位，雖有時可藉為認定有無殺意之心證，
    但不能據為絕對之標準，經查被告雖持瑞士刀朝告訴人乙○
    ○之頭部刺二、三下, 惟被告之手曾被機器切斷, 左手五根
    手指頭不能彎曲握東西, 右手無名指、小指二隻手指頭亦沒
    有辦法彎曲，當天是用右手拇指、食指、中指三隻手指頭握
    住刀柄，客觀上不能使力殺死告訴人乙○○，且被告以以瑞
    士刀刺告訴人乙○○後見乙○○頭部流血，即騎機車逃走，
    業據乙○○供述甚明，觀之被告與乙○○並無深仇大恨，僅
    因雙方各騎機車差點碰撞而發生糾紛。被告所辯無致乙○○
    於死之故意，應可採信。核被告所為，應係犯刑法第277 條
    第1項之傷害罪，起訴法條應予變更。原審以被告罪證明確
    ，予以論罪科刑，固非無見，惟查被告係犯刑法第277條第1
    項之傷害罪，原判決誤認係刑法第271條第2項之殺人未遂罪
    ，尚有未洽，被告上訴意旨指摘原判決不當，為有理由，應
    由本院將原判決撤銷改判，爰審酌被告犯之動機、目的、手
    段、犯後態度，所生之危害及告訴人表示原諒被告等一切情
    狀，量處以有期徒刑1年6月，扣案之瑞士刀1支，係被告所
    有，供犯罪所用之物，業據被告供明，應依法宣告沒收。
據上論斷，應依刑事訴訟法第369條第1項前段、第364條、第300
條、第299條第1項前段，刑法第277條第1項、第38條第1項第2款
，判決如主文。
本案經檢察官甲○○到庭執行職務。
中　　華　　民　　國　　96　　年　　1　　月　　10　　日
                  刑事第二庭    審判長法　官　李璋鵬
                                      法　官  蕭錦鍾
                                      法　官  胡森田
上列正本證明與原本無異。
檢察官得上訴。
被告不得上訴。
如不服本判決應於收受送達後十日內向本院提出上訴書狀，其未
敘述上訴之理由者並得於提起上訴後十日內向本院補提理由書（
均須按他造當事人之人數附繕本）。
                                      書記官　籃營昌
中　　華　　民　　國　　96　　年　　1　　月　　11　　日
